臺灣新竹地方法院交通事件裁定　　　　　96年度交聲字第85號
移送　機關　交通部公路總局新竹區監理所新竹市監理站
異　議　人　甲○○○ ○○○○.
　　　　　　　　　　29歲民.
上列受處分人因違反道路交通管理處罰條例案件，對於交通部公
路局新竹區監理所新竹市監理站民國96年1月12日所為之竹監新
三字第裁51-C00000000號違反道路交通管理事件裁決書，聲明異
議，本院裁定如下：
    主  文
原處分撤銷。
甲○○○ ○○○○○○ ○○○○○○○ ○○○○○○○即伊撒不罰。
    理  由
一、原處分機關交通部公路總局新竹區監理所新竹市監理站裁決
    理由係以：異議人即受處分人甲○○○○ ○○○○○ ○○○○○○○ ○○○○○○○
    於民國95年10月10日16時50分許，騎乘車牌號碼AVV-248號
    重型機車，行經臺北縣三重市○○路○段10號前，為臺北縣
    政府警察局員警掣開北縣警交字第C00000000號舉發違反道
    路交通管理事件通知單，舉發其有「無照駕駛」之違規行為
    。嗣受處分人收受違規舉發通知單後，於指定應到案時間內
    提出申訴，經原處分機關請舉發單位即臺北縣政府警察局三
    重分局調查結果，仍認異議人確有前述違規行為，遂依道路
    交通管理處罰條例第21條第1項第1款規定，裁處受處分人罰
    鍰新臺幣（下同）9,600元等情，業據原處分機關檢送臺北
    縣政府警察局北縣警交字第C00000000號舉發違反道路交通
    管理事件通知單、臺北縣政府警察局三重分局96年2月27日
    北縣警重交申字第0960008188號函、陳述單、原處分機關所
    為竹監新三字第裁51-C00000000號違反道路交通管理事件裁
    決書及送達證書各1份到院為憑。
二、聲明異議意旨略以：上述違規時間，異議人在新竹之宿舍內
    ，實不可能騎乘上開機車前往違規地點。因異議人於購買物
    品時，均需影印居留證始得為之，疑係他人冒用異議人之名
    義接受舉發及應訊，且原處分顯有違誤，爰依法聲明異議，
    請求撤銷原處分等語。
三、本院之認定：
(一)按道路交通管理處罰條例第8條所定公路主管機關所為之裁
    決，其性質為行政處分。依道路交通案件處理辦法第20條前
    段規定，交通法庭認為聲明異議有理由或聲明異議雖無理由
    而原處分不當或違法者，應以裁定將原處分經聲明異議部分
    撤銷，並自為裁定。又法院受理交通事件，準用刑事訴訟法
    之規定，道路交通管理處罰條例第89條前段定有明文，參諸
    最高法院76年度臺上字第4986號判例意旨所示：「認定犯罪
    事實所憑之證據，雖不以直接證據為限，間接證據亦包括在
    內，然而無論直接證據或間接證據，其為訴訟上之證明，須
    於通常一般之人均不致有所懷疑，而得確信其為真實之程度
    者，始得據為有罪之認定，倘其證明尚未達到此一程度，而
    有合理之懷疑存在而無從使事實審法院得有罪之確信時，即
    應由法院為諭知被告無罪之判決」，法院於審理行為人違反
    道路交通管理處罰條例案件，當踐行完畢調查證據之程序後
    ，為事實之認定時，如就原處分機關所認定之行為人違規之
    事實仍有合理之訴訟上懷疑，而無法百分之百確信行為人確
    有該當於道路交通管理處罰條例各該處罰條文之構成要件事
    實者，即應依訴訟上之待證事實「倘有懷疑，則從被告之利
    益作解釋」之證據法則，為有利於受處分人之認定。
(二)異議人辯稱於上開違規時間，其在新竹之宿舍，並非在本件
    違規時、地接受舉發之駕駛人等語，已如前述。經查：該名
    自稱「甲○○○ ○○○ ○○○○○○○○○○ ○○○○○○○」之男子於上開違規
    時、地無照駕駛，且肇事致人於死，並於臺北縣政府警察局
    三重分局過失致死案以本件異議人之名義應訊，並坦承其無
    適當駕駛執照之事實，有上述舉發通知單、裁決書及臺北縣
    政府警察局三重分局95年10月16日警詢筆錄1份可參（見本
    院卷第9頁、第13頁、第18頁至第21頁）。惟經舉發單位即
    臺北縣政府警察局三重分局調查結果，發現本件肇事人為冒
    名應訊，且因處理車禍當時並未對肇事者照相及採證，而當
    時現場照片亦均模糊不清，無法辨識肇事人之容貌，有該局
    96 年4月27日北縣警重偵字第0960017864號函附卷可憑（見
    本院卷第34頁）」；又臺灣板橋地方法院檢察署亦函覆該件
    過失致死案件尚在偵查中，惟經初步判斷真正肇事者應非本
    件異議人，另偵辦該案之檢察官及書記官均曾親見真正肇事
    者，惟本件異議人到庭應訊時，並非該肇事者等語，有96年
    5 月3日本院電話紀錄表、臺灣板橋地方法院檢察署96年5月
    16日板檢榮樂95相1458字第42067號函在卷可佐（見本院卷
    第42頁、第44頁）。故異議人所辯其並非違規人等語，即非
    無據。是本件既查無異議人有如原處分機關所認定之無照駕
    駛之違規事實，而無法確信異議人確有該當於道路交通管理
    處罰條例第21條第1項第1款之構成要件事實者，依前揭說明
    ，即應為有利於受處分人之認定；從而，異議人聲明異議意
    旨，指摘原處分違法，為有理由，自應將原處分撤銷，並諭
    知異議人不罰。
四、據上論結，依道路交通案件處理辦法第20條，裁定如主文。
中　　華　　民　　國　　96　　年　　6　　月　　28 　　日
                  交通法庭法　官　    林佑珊
以上正本證明與原本無異。
如不服本裁定，應於裁定送達後5日內向本院提出抗告狀。
中　　華　　民　　國　　96　　年　　6　　月　　28 　　日
                          書記官      沈藝珠
